【裁判字號】    99,監宣,85
【裁判日期】    990603
【裁判案由】    監護宣告
【裁判全文】
臺灣桃園地方法院民事裁定              99年度監宣字第85號
聲  請  人  乙○○
            甲○○
相  對  人  丙○○
上列當事人間監護宣告事件，本院裁定如下：
    主      文
宣告相對人丙○○（女，民國○○年○○月○○日生，身分證統一編號
：Ｚ000000000 號）為受監護宣告之人。
選定聲請人乙○○（男，民國64年08月12日，身分證統一編號：
Ｚ000000000號）為受監護宣告之人丙○○之監護人。
指定聲請人甲○○（女，民國○○年○○月○○日生，身分證統一編號
：Ｚ000000000號）為會同開具財產清冊之人。
聲請程序費用新臺幣壹仟元由受監護宣告之人丙○○負擔。
    理      由
一、本件聲請意旨略以：相對人自民國79年04月19日因智能障礙
    經延醫診治但不見起色，近日甚且已因精神障礙或其他心智
    缺陷，致不能為意思表示或受意思表示，或不能辨識其意思
    表示之效果，聲請人為相對人之兄、兄嫂，爰依民法第14條
    第1 項、民事訴訟法第597 條第1 項規定，聲請准予對相對
    人為監護宣告，並依民法第1111條規定選定聲請人乙○○為
    相對人之監護人暨指定聲請人甲○○為會同開具財產清冊之
    人等語，並提出戶籍謄本及身心障礙手冊證影本為證。
二、按「對於因精神障礙或其他心智缺陷，致不能為意思表示或
    受意思表示，或不能辨識其意思表示之效果者，法院得因本
    人、配偶、四親等內之親屬、最近一年有同居事實之其他親
    屬、檢察官、主管機關或社會福利機構之聲請，為監護之宣
    告。」，民法第14條第1 項定有明文。經本院於鑑定機關即
    行政院衛生署桃園療養院（下稱桃園療養院）精神科鑑定醫
    師阮紹裘前訊問相對人，法官點呼相對人姓名，相對人可自
    報姓名，不能陳述其出生年月日及身分證證號，可正確陳述
    其父母兄弟姓名，問聲請人甲○○係相對人何人，相對人回
    答係朋友，表示同意本件聲請等語（見本院99年04月26日訊
    問筆錄）。參酌行政院衛生署桃園療養院出具精神鑑定報告
    書結論略以：楊員（相對人）為中度智能障礙之個案。目前
    因其他心智缺陷，致其為意思表示、受意思表示或辨識意思
    表示效果能力完全不能，無未來回復之可能等語，有該院99
    年05月26日桃療醫字第0990003241號函暨所附精神鑑定報告
    書在卷足按。本院審酌相對人因心智缺陷已致完全不能辨識
    其意思表示之效果，聲請人聲請對於相對人為監護之宣告，
    核無不合，應予准許。
三、再按「法院為監護之宣告時，應依職權就配偶、四親等內之
    親屬、最近一年有同居事實之其他親屬、主管機關、社會福
    利機構或其他適當之人選定一人或數人為監護人，並同時指
    定會同開具財產清冊之人。」，「法院為前項選定及指定前
    ，得命主管機關或社會福利機構進行訪視，提出調查報告及
    建議。監護之聲請人或利害關係人亦得提出相關資料或證據
    ，供法院斟酌。」，「法院選定監護人時，應依受監護宣告
    之人之最佳利益，優先考量受監護宣告之人之意見，審酌一
    切情狀，並注意下列事項：一、受監護宣告之人之身心狀態
    與生活及財產狀況。二、受監護宣告之人與其配偶、子女或
    其他共同生活之人間之情感狀況。三、監護人之職業、經歷
    、意見及其與受監護宣告之人之利害關係。四、法人為監護
    人時，其事業之種類與內容，法人及其代表人與受監護宣告
    之人之利害關係。」，民法第1111條第1項、第2項、第1111
    條之1 分別定有明文。經本院囑請桃園縣政府對聲請人進行
    訪視，訪視報告略以：相對人目前與聲請人乙○○及母親同
    住於桃園市，相對人母親亦為身障者，經法院裁定為受監護
    宣告人，相對人生活由聲請人照顧，費用由聲請人乙○○負
    擔，相對人父親死亡，相對人弟弟無穩定職業，且對於相對
    人有施虐情形，聲請人與相對人生活習性有落差，相對人雖
    屬智能障礙者，對事務仍有自我看法，因此發生爭執，聲請
    人乙○○及相對人弟弟皆曾被通報對於相對人有不當行為，
    相對人弟弟部分已核發保護令，聲請人乙○○部分仍由桃園
    縣政府調查評估中，建議就相對人最佳利益審酌等語，有桃
    園縣政府99年05月17日府社助字第0990183839號函附桃園縣
    政府社會處社會工作及救助科監護宣告訪視報告在卷可參。
    查相對人母親陳金慧業經本院98年度禁字第265 號為監護宣
    告，相對人父親已死亡，聲請人乙○○實際擔負照顧相對人
    責任，認由聲請人乙○○擔任相對人之監護人，應屬符合相
    對人之最佳利益，爰依前揭規定選定聲請人乙○○為相對人
    之監護人；並指定聲請人甲○○為會同開具財產清冊之人。
四、依民事訴訟法第608條第1項，裁定如主文。
中    華    民    國    99    年    6     月    3     日
                  家事法庭法     官  熊祥雲
以上正本係照原本作成。
如不服本裁定關於選定監護人及指定會同開具財產清冊之人部分
，應於裁定送達後10日內向本院提出抗告狀，並繳納抗告費新臺
幣1千元，其餘關於監護宣告部分，不得抗告。
中    華    民    國    99    年    6     月    3     日
                          書  記 官  劉昆鑫

司法院資訊處製作；財團法人民間司法改革基金會備份。
